【裁判字號】    90,訴,719
【裁判日期】    901016
【裁判案由】    偽造文書等
【裁判全文】
臺灣臺南地方法院刑事判決                            九十年度訴字第七一九號
    公  訴  人  臺灣台南地方法院檢察署檢察官
    被      告  丙○○
右列被告因偽造文書案件，經檢察官提起公訴（九十年度營偵字第七六六號），本院
判決如左：
    主  文
丙○○行使偽造私文書，累犯，處有期徒刑伍月，如易科罰金以參佰元折算壹日；又
意圖為自己不法之所有，而侵占遺失物，處罰金貳仟元，如易服勞役以參佰元折算壹
日。
扣案變造之甲○○國民身分證及駕照上相片各壹張均沒收；扣案之板橋郵局局號00
00000、帳號0000000號郵政儲金簿壹本、及偽造之板橋郵局印鑑卡上「
甲○○」印文壹枚、郵政存簿儲金立帳申請書上「甲○○」印文壹枚及「甲○○」印
章壹枚均沒收。
    事  實
一、丙○○前因違反麻醉藥品管理條例案件，經法院判處有期徒刑三月確定，於民國
    八十七年九月二十四日執行完畢。詎其仍不知悔改，於民國九十年四月十八日某
    時，在台南縣新營市菜市場之某處拾獲甲○○於九十年四月十日下午五時三十分
    許於台南縣新營市○○路旁遺失被竊之國民身分證、汽車駕駛執照及全民健康保
    險卡（下稱健保卡）各一枚，竟意圖不法所有，將之侵占入己；復於同年月二十
    八日，另行起意在台北縣土城市○○路七十號二樓友人住處，將前開侵占之甲○
    ○身分證及汽車駕駛執照各一枚，以換貼自己照片的方式，將甲○○之身分證及
    汽車駕駛執照變造後，並盜刻甲○○之印章，佯裝為甲○○，持至板橋郵局偽造
    甲○○名義之印文各壹枚於郵局印鑑卡、郵政存簿儲金立帳申請書上，並進而行
    使該偽造之私文書，而向該郵局申請局號0000000、帳號0000000
    號之郵政儲金簿壹本，欲伺機販賣圖利，致生損害於甲○○及郵局對存戶帳戶金
    融管理之正確性；嗣於九十年五月二日凌晨零時三十七分許，因丙○○超速駕駛
    ，經警在國道一號高速公路北向二七八公里處（台南縣後壁鄉路段）將其所駕之
    ＢＢ─一九二０號自用小客車攔下後，丙○○即向警提示欲行使上開變造之身分
    證、汽車駕駛執照時，為警當場查獲，並自其所駕駛自用小客車內扣得前開帳號
    存摺一本、健保卡一枚及經變造之身分證及汽車駕駛執照各一枚。
二、案經國道公路警察局第四警察隊報請台灣台南地方法院檢察署檢察官偵查起訴。
    理  由
一、上開事實，業據被告丙○○坦承不諱，核與證人即同車乘客吳仁雄及被害人甲○
    ○證述相符；此外，復有扣案之甲○○健保卡、郵政儲金簿、變造之身分證、駕
    照各壹張、板橋郵局九十年八月三十日00000000之一九七號函附之郵局
    印鑑卡、郵政存簿儲金立帳申請書影本在卷可參，事證明確，被告之犯行可認定
    。
二、按身分證及汽車駕駛執照，均係關於識別及能力之文書，屬刑法第二百十二條所
    規定之特種文書。核被告所為，係犯刑法第三百三十七條之侵占遺失物罪、第二
    百十六條行使第二百十二條變造特種文書罪、第二百十六條行使第二百十條偽造
    私文書罪。其中低度之變造特種文書、偽造私文書均為高度之行使特種文書罪、
    行使偽造私文書罪所吸收，而偽造印章、印文行為係偽造私文書之部分行為，均
    不另為論處。其所犯行使變造造種文書、行使偽造私文書二罪間，具有方法結果
    之牽連關係，應從一重之行使偽造私文書處斷。其所犯侵占遺失物及行使偽造私
    文書二罪間，方法不同、犯意各別，應分論併罰。查被告於八十五年間因犯麻藥
    罪，經台灣屏東地方法院判處有期徒刑三月，於八十七年九月二十四日甫執行有
    期徒刑完畢，此有被告全國前科查註紀錄表一紙在卷為憑，其於五年內再犯本件
    有期徒刑以上之行使偽造私文書罪，為累犯，應依刑法第四十七條累犯之規定加
    重其刑。爰審酌被告素行不良、侵占他人遺失物、行使偽造私文書申請存簿儲金
    意在轉售圖利，所生危害非輕及犯罪後態度尚稱良好等一切情狀，分別就二罪處
    如主文所示之刑，其中行使偽造私文書部分並定其易科罰金之折算標準，罰金部
    分並定其易服勞役之折算標準，以資懲儆。
三、又被告所偽造「甲○○」印章及蓋用偽造之「甲○○」印文於郵局印鑑卡、郵政
    存簿儲金立帳申請書上各壹枚，應依刑法第二百十九條沒收（又郵局印鑑卡、郵
    政存簿儲金立帳申請書現為板橋郵局所有，其亦非專科沒收之物，爰不為沒收之
    諭知）。另扣案之板橋郵局局號0000000、帳號0000000號之郵政
    儲金簿壹本，為被告所有，因犯罪所得之物，應依刑法第三十八條第一項第三款
    沒收。扣案變造之甲○○國民身分證及駕照上相片各一張為被告所有、供犯罪所
    用之物，依刑法第三十八條第一項第二款之規定沒收之。
據上論斷，應依刑事訴訟法第二百九十九條第一項前段，刑法第五十五條、第三百三
十七條、第二百十六條、第二百十二條、第二百十條、第二百十九條、第三十八條第
一項第二款、第三款、第四十二條第二項、第四十一條第一項前段、第四十七條，罰
金罰鍰提高標準條第一條前段、第二條，判決如主文。
本案經檢察官乙○○到庭執行職務。
中      華      民      國      九十      年      十      月    十六    日
  臺灣臺南地方法院刑事第二庭
                                        法  官  石 家 禎
右正本證明與原本無異。
如不服本判決應於送達後十日內向本院提出上訴狀。
                                        書記官  葉 東 平
中      華      民      國      九十      年      十      月    十六    日
附錄本案論罪科刑法條全文：
中華民國刑法第二百一十條
 (偽造變造私文書罪)
偽造、變造私文書，足以生損害於公眾或他人者，處五年以下有期徒刑。
刑法第二百十二條：偽造、變造護照、旅券、免許證、特許證及關於品行、能力、服
                  務或其他相類之證書、介紹書，足以生損害於公眾或他人者，處
                  一年以下有期徒刑、拘役或三百元以下罰金。
刑法第二百十六條：行使第二百十條至第二百十五條之文書者，依偽造、變造文書或
                  登載不實事項或使登載不實事項之規定處斷。
中華民國刑法第二百一十九條
 (沒收之特例)
偽造之印章、印文或署押，不問屬於犯人與否，沒收之。
中華民國刑法第三百三十七條
 (侵占遺失物罪)
意圖為自己或第三人不法之所有，而侵占遺失物、漂流物或其他離本人所
持有之物者，處五百元以下罰金。


司法院資訊處製作；財團法人民間司法改革基金會備份。
